【裁判字號】    90,聲再,36
【裁判日期】    900226
【裁判案由】    詐欺
【裁判全文】
臺灣高等法院臺南分院刑事裁定                   九十年度聲再字第三六號  Ｃ
      再審聲請人
      即自訴人    乙  ○
右列聲請人因詐欺案件，對於本院八十五年度上易字第一三六四號中華民國八十五年
十二月十七日確定判決（臺灣臺南地方法院八十四年度自字第五四一號），聲請再審
，本院裁定如左：
      主      文
再審之聲請駁回。
      理      由
一、聲請意旨略以：（一）被告甲○○之所以迭次能夠順利盜領自訴人乙○存款，係
    因自訴人年邁，又見被告貌似忠厚，乃將印鑑及存摺等交其保管，而被告於保管
    自訴人印鑑及存摺期間，竟以蠶食方式，迭次偽造提款單，盜領自訴人設於彰化
    商業銀行（下稱彰化商銀）台南分行帳號0000－00000－0－00號帳
    戶內存款侵吞。雖其於原判決審理時空言否認有保管印鑑及存摺之事，而原判決
    未予詳查，即遽以印鑑及存摺及取存款之重要物品，豈有輕易交予人使用之理，
    率爾採信被告未代保管印鑑及存摺之辯解。茲自訴人發見被告在其交付自訴人之
    對帳單右下角記載有「７月以後之帳，大約是如此。因您把存摺拿回去，無法對
    帳。若有錯誤，請知會一聲。」等語可資參稽，準是以觀，足見八十三年七月份
    以前被告確有代自訴人保管印鑑及存摺之事，原判決以被告未保管自訴人印鑑及
    存摺，而認其未有侵占及偽造文書等犯行，認定事實即不免錯誤。（二）被告於
    八十三年七月以前，確有代自訴人保管印鑑及存摺之事，業如前述，其藉代管機
    會，盜領自訴人存款，自屬輕易之至。雖自訴人輒飽嚐巨款不翼而飛之痛，又苦
    無證據可資摘奸發伏，致令被告消遙法外，所幸皇天不負苦心人，頃發見被告於
    八十三年五月三日偽填提領新臺幣（下同）二十萬元之取款憑條，並盜蓋自訴人
    之印章於其上，而將自訴人帳戶內存款支領轉存於同行00－00000－0號
    帳戶內，有當日取款憑條影本一份可佐，觀其字跡娟秀，要與被告筆跡截然不同
    ，被告有偽造文書及侵占之犯行，情極灼然，原判決猶率爾論斷被告並無自訴人
    所指之犯行，委實大謬不然。（三）八十三年五月十七日，自訴人曾分別交付被
    告五十三萬九千元、及四萬三千元二筆現款，惟被告只將其中四萬三千元存入自
    訴人之彰化商銀帳戶內，另筆五十三萬九千元現款，存摺上則不見存款紀錄，有
    附送被告交付自訴人之對帳單影本一份及自訴人所有之彰化商銀存摺影本一份足
    資比對，被告業將當日自訴人交付囑請代為存入之款項五十三萬九千元侵吞自肥
    ，委無庸疑，詎原判決昧此而徒以自訴人委託被告買賣股票之時日不短，筆數甚
    多，且金額亦復不少，帳目上逐筆記載之款項若有疏漏，衡情在所難免為由，而
    率替被告開脫，其認事用法亦難謂妥適。（四）被告又於八十三年七月二十日以
    替自訴人買進股票，需款一百零二萬元以便交割為詞，要求自訴人如數給付，自
    訴人不疑有他，即於當日交付一百零二萬元，亦有被告製作交付自訴人之對帳單
    記載「7/20 1,020,000」等語足參，詎被告竟於同日分二次只代自訴人存入彰商
    業銀之帳戶款項共僅一百零一萬五千元，亦有附送自訴人在彰化商銀八十三年七
    月二十日之存摺影本一份可憑，此部分被告向自訴人詐欺五千元，亦了無疑義，
    原判決視而不見，自屬寬縱，認事用法亦有違誤。（五）被告交付之對帳單八十
    三年七月二十二日部分，亦載有收取自訴人九十萬元之情，照理應即代為存入上
    揭自訴人之彰化商銀帳戶內，始與委任意旨無違。乃被告不此之圖，竟將該款中
    飽私囊，亦有附送對帳單及自訴人之彰化商銀存摺影本八十三年七月二十二日一
    日之存提紀錄，足資比對，此部分被告侵占之犯行亦甚明確。綜上所陳，原判決
    認定事實諸多錯誤，顯無足以維持，爰依刑事訴訟法第四百二十二條第二款規定
    聲請再審云云。
二、按為受判決人之不利益聲請再審，得由管轄法院之檢察官及自訴人為之，但自訴
    人聲請再審者，以有第四百二十二條第一款規定之情形為限，刑事訴訟法第四百
    二十八條第一項定有明文。又無罪之判決確定後，有刑事訴訟法第四百二十條第
    一項第一款、第二款、第四款或第五款之情形者，為受判決人之不利益，得聲請
    再審，亦為刑事訴訟法第四百二十二條第一款所明文規定。而刑事訴訟法第四百
    二十條第一項第一款、第二款、第四款及第五款之情形為（一）原判決所憑之證
    物已證明其為偽造或變造者。（二）原判決所憑之證言、鑑定或通譯已證明其為
    虛偽者。（三）原判決所憑之通常法院或特別法院之裁判已經確定裁判變更者。
    （四）參與原判決或前審判決或判決前所行調查之法官，或參與偵查或起訴之檢
    察官，因該案件犯職務上之罪已經證明者，或因該案件違法失職已受懲戒處分，
    足以影響原判決者。
三、經查，聲請人即自訴人乙○自訴受判決人即被告甲○○涉犯詐欺、侵占、偽造文
    書罪嫌，業經本院八十五年度上易字第一三六四號判決被告無罪確定，有本院八
    十五年度上易字第一三六四號及臺灣臺南地方法院八十四年度自字第五四一號判
    決影本各一份附於本院卷可稽。聲請人為自訴人，依前開規定，為受判決人即被
    告之不利益聲請再審，以有刑事訴訟法第四百二十二條第一款規定之情形為限，
    亦即以（一）原判決所憑之證物已證明其為偽造或變造者。（二）原判決所憑之
    證言、鑑定或通譯已證明其為虛偽者。（三）原判決所憑之通常法院或特別法院
    之裁判已經確定裁判變更者。（四）參與原判決或前審判決或判決前所行調查之
    法官，或參與偵查或起訴之檢察官，因該案件犯職務上之罪已經證明者，或因該
    案件違法失職已受懲戒處分，足以影響原判決者為限。惟從聲請人右揭再審理由
    觀之，均非上開刑事訴訟法第四百二十二條第一款規定之情形，核與刑事訴訟法
    第四百二十八條第一項但書所規定自訴人聲請再審者，以有第四百二十二條第一
    款規定之情形為限不合，而聲請人依刑事訴訟法第四百二十二條第二款規定聲請
    再審，更與上開規定不符，難認為有理由，應予駁回。
四、據上論斷，應依刑事訴訟法第四百三十四條第一項，裁定如主文。
中    華    民    國      九十      年      二      月      二十六      日
                                  臺灣高等法院臺南分院刑事第二庭
                                      審判長法官  游    明    仁
                                            法官  林    永    茂
                                            法官  陳    清    溪
右正本證明與原本無異。
不得抗告。
                                      法院書記官  嚴    巧    花
中    華    民    國      九十      年      二      月      二十七      日


司法院資訊處製作；財團法人民間司法改革基金會備份。
